【裁判字號】    98,上易,58
【裁判日期】    980617
【裁判案由】    侵權行為損害賠償
【裁判全文】
臺灣高等法院高雄分院民事判決          98年度上易字第58號
上  訴  人    丙○○
兼訴訟代理人  丁○○
上  訴  人    乙○○
被 上訴 人    甲○○
上列當事人間請求侵權行為損害賠償事件，上訴人對於民國98年
1 月21日臺灣高雄地方法院97年度訴字第189 號第一審判決提起
上訴，本院於98年6 月3 日言詞辯論終結，判決如下：
    主  文
上訴駁回。
第二審訴訟費用由上訴人負擔。
    事實及理由
一、上訴人起訴主張：被上訴人為出家人，以其投資瑞士共同基
    金（下稱系爭基金）可獲高利潤，每月會有25% 之利潤，並
    稱其曾至財政部查證系爭基金是合法投資，沒有風險等詞，
    邀上訴人參與，上訴人信以為真，即按規定填載投資申請表
    格，於民國96年6 月7 日起至同年8 月14日止，分別匯款至
    被上訴人之帳戶，計丁○○部分（委請丙○○匯款）新台幣
    （下同）20萬5570元、丙○○部分21萬1140元、乙○○部分
    34萬7000元，委託被上訴人投資系爭基金。嗣上訴人上網查
    看，發覺系爭基金為非法融資活動，且被上訴人未依約交付
    該投資之所得利潤，上訴人始知受騙。爰依侵權行為之法律
    關係，提起本訴，求為判決：(一)被上訴人應給付上訴人丁○
    ○20萬5570元、丙○○21萬1140元、乙○○34萬7000元，及
    均自起訴狀繕本送達翌日起起至清償日止，按年息百分之5
    計算之利息。(二)願供擔保請准宣告假執行。原審判決上訴人
    全部敗訴，上訴人提起上訴，求為廢棄原判決，請准如上述
    之請求。
二、被上訴人則以：伊因訴外人卓盈足及其女項昱竹之邀而投資
    系爭基金，上訴人丁○○因聽聞伊有獲利而主動詢問伊投資
    基金事，伊告以系爭基金為高風險之投資，上訴人評估後分
    別匯款予伊，伊確實有幫上訴人投資系爭基金，伊委託卓盈
    足處理，卓女再請其女相昱竹代為上網下單買基金。伊曾分
    紅給上訴人丙○○及乙○○，於96年7 月9 日及8 月10日各
    匯2萬4000 元、5 萬7600元給丙○○；於96年7 月23日匯8
    萬元給乙○○，丁○○部分因時間未到而尚未匯給紅利。嗣
    系爭基金網站於96年8 月18日遭封鎖，伊不知該基金係非法
    融資活動，亦未向上訴人表示曾至財政部查證系爭基金係合
    法投資且無風險，上訴人投資系爭基金雖有高額利潤，但伴
    隨高度風險，非伊所能料及，伊並無任何詐騙行為等語，資
    為抗辯。於本院聲明：上訴駁回。
三、經查：(一)上訴人於96年6 月至8 月間分別匯款至被上訴人之
    帳戶，計丁○○部分20萬5570元（使用丙○○名義辦理）、
    丙○○部分21萬1140元、乙○○部分34萬7000元。(二)系爭基
    金網站，依馬來西亞證券委員會公告之資訊，有從事非法融
    資活動。(三)被上訴人曾於96年7 月9 日匯2 萬4000元、同年
    8 月10日匯5 萬7600元給丙○○，於96年7 月23日匯8 萬元
    給乙○○等情，為兩造於原審所不爭執（見原審卷第125 頁
    ），堪信為真實。上訴人主張其受被上訴人之詐欺而投資系
    爭基金，依侵權行為規定，請求被上訴人賠償其損害，被上
    訴人則以前開情辭置辯，是本件爭點首應審酌：被上訴人是
    否有詐欺上訴人交付財物之侵權行為一節。
四、本院判斷：
  (一)上訴人主張被上訴人有以詐術邀其匯款投資系爭基金之侵權
    行為，經被上訴人一再否認，並以前開情詞置辯，依舉證責
    任分配原則，自應由上訴人就其主張匯款予被上訴人，均係
    出於被上訴人施用詐術所致之事實，負舉證之責任。
  (二)上訴人雖提出被上訴人不爭執其真正之投資者申請表格影本
    、郵政國內匯款收據影本、網路下載網頁影本、高雄市政府
    警察局左營分局新莊派出所受理刑事案件報案三聯單、存證
    信函（見原審卷7 至22頁）為證。惟查，投資者申請表格影
    本係記載上訴人之個人資料、投資基金介紹人、投資日期及
    金額等情，郵政國內匯款收據影本係記載上訴人匯款金額及
    日期，均僅足證明上訴人有匯款予被上訴人，委託被上訴人
    投資系爭基金之事實，但不足證明上訴人匯款投資系爭基金
    係因被上訴人施用詐述所致。至網路下載網頁影本係記載大
    馬封殺「瑞士共同基金」網站之事實，及高雄市政府警察局
    左營分局新莊派出所受理刑事案件報案三聯單係記載該派出
    所受理丙○○報案登記之事實，存證信函係被上訴人寄予上
    訴人表達其未對上訴人施用詐術之信函，均亦不足證明被上
    訴人有以詐欺手段使上訴人匯款之事實。
  (三)上訴人雖主張被上訴人佯稱其曾至財政部查證系爭基金是合
    法投資，沒有風險，嗣後伊上網查看，發覺系爭基金為非法
    融資活動，且被上訴人未依約交付該投資之所得利潤，伊始
    知受騙；又被上訴人已自承確有收到伊之匯款，並稱已代為
    投資、錢已匯出，卻從未出示其將投資款匯往系爭基金之證
    據，倘被上訴人並非以詐術邀伊投資基金，應提出匯款證明
    ，否則即能判斷該款項根本未做投資之用，而是以詐術納入
    被上訴人口袋；另被上訴人若無法提出系爭基金分紅之匯款
    資料，顯然該分紅是被上訴人之自行設計拿出取信上訴人之
    伎倆，以此誘騙後續更大之金額等語。惟查，上訴人係主張
    其因被上訴人施用詐術而匯款予被上訴人，構成侵權行為，
    自應由上訴人舉證證明其匯款予被上訴人，係出於被上訴人
    詐欺所致之事實，已如前述。上訴人就其主張被上訴人以曾
    至財政部查證系爭基金是合法投資，沒有風險之詐欺手段，
    邀其投資系爭基金之事實，並未舉證以實其說，自不足取。
    且被上訴人於另案台灣高雄地方法院檢察署96年度偵字第35
    717 號詐欺案偵查中陳述：是卓女（指卓盈足）幫我介紹（
    指投資系爭基金）的，告訴人（按：丁○○係以丙○○名義
    匯款，故由丙○○及乙○○對被上訴人提出刑事告訴）的錢
    是透過卓女處理乙情，業經證人卓盈足當庭證實，並稱丙○
    ○及乙○○找被上訴人買基金，再委託其女下單等情（見該
    偵查卷第7 、183 頁），且經證人即卓盈足之女相昱竹於偵
    查中結證：伊有幫被上訴人及伊母申購瑞士共同基金，被上
    訴人有委託伊買基金，被上訴人有寫委託書給伊母親，但伊
    母親不會使用電腦，所以才由伊幫忙申購。申購流程係先輸
    個人資料，取得ID後，再購買電子美金，每月獲利會顯示在
    電腦上，電腦填寫投資者申請表後就可列印自己保存，只要
    下單後，對方會給保本單，伊就列印出來，伊曾KEY 過丙○
    ○及乙○○的單，是伊母委託伊幫被上訴人下單的。要15期
    全部繳完結束後才會回收投資本金，會退電子美金到戶頭，
    要用提交的方式才能取回部份電子美金，提交的意思就是給
    對方帳號，對方就會將錢匯到此帳戶，提交只成功過一次等
    語（見上開偵查卷第66頁），並有上訴人所提出之投資者申
    請表格影本可稽。參以系爭基金非屬經行政院金融監督管理
    委員會核准於國內募集、銷售之境外基金，固經該會於96年
    8 月27日將該網站移送法務部調查局偵辦，惟系爭基金網站
    於96年8 月18日遭封鎖前確實存在，可供投資人上網下單購
    買基金，此觀以行政院金融監督管理委員會96年9 月28日基
    管證四字第0960054189號函暨所檢送之相關資料自明。而系
    爭基金網站遭封鎖，固造成上訴人可能投資虧損，此乃系爭
    基金本身不法行為所致，被上訴人曾要求上訴人去登記債權
    ，但上訴人以其當時已知遇詐騙集團而未提出證件辦理乙情
    ，為上訴人所不爭（見原審卷第41頁），然上訴人既無法舉
    證證明被上訴人明知系爭基金為非法融資活動而介紹上訴人
    投資，亦未舉證證明被上訴人與系爭基金間有何共謀行為存
    在，自尚難以系爭基金事後遭公告從事非法融資活動，即推
    論被上訴人有詐欺行為。徵諸以丙○○名義分別於96年6 月
    7 日、同年月11日及30日各匯款10萬5570元投資基金部分（
    按：第1 筆匯款丁○○稱係委由丙○○匯款），及乙○○於
    同年6 月23日匯款34萬7000元投資基金部分，被上訴人已於
    96年7 月9 日匯2 萬4000元紅利、同年8 月10日匯5 萬7600
    元紅利予丙○○，於96年7 月23日匯8 萬元紅利予乙○○等
    情，為上訴人所是認（見原審卷第111 頁），則倘被上訴人
    未將丙○○及乙○○所匯款項，委託卓盈足轉請項昱竹上網
    下單購買系爭基金，衡情被上訴人應無紅利匯予丙○○與乙
    ○○之理。上訴人徒以被上訴人已自承確有收到伊之匯款，
    卻未提出匯款證明，亦未提出分紅之匯款資料，遽指被上訴
    人有詐欺情事，核不足取。
五、綜上所述，上訴人無法證明其匯款予被上訴人，係出於被上
    訴人施用詐術所致，上訴人主張其受被上訴人詐欺而分別匯
    款予被上訴人，洵屬無據。從而，被上訴人本於侵權行為之
    法律關係，請求被上訴人應給付上訴人丁○○20萬5570元、
    丙○○21萬1140元、乙○○34萬7000元，及均自起訴狀繕本
    送達翌日起起至清償日止之法定遲延利息，即非正當，不應
    准許。其假執行之聲請，亦失所附麗，應併予駁回。原審判
    決上訴人敗訴，並駁回其假執行之聲請，核無不合。上訴意
    旨指摘原判決不當，求予廢棄，為無理由，應予駁回。至兩
    造其餘主張及所舉證據，於判決結果不生影響，毋庸逐一論
    述，併此敘明。
六、據上論結，本件上訴為無理由，依民事訴訟法第449 條第1
    項、第78條、第85條第1 項前段，判決如主文。
中    華    民    國    98    年    6     月    17    日
                            民事第六庭
                                審判長法官  許明進
                                法      官  李炫德
                                法      官  徐文祥
以上正本證明與原本無異。
本件不得上訴。
中    華    民    國    98    年    6     月    18    日
                                書  記  官  呂素珍


司法院資訊處製作；財團法人民間司法改革基金會備份。
